臺灣板橋地方法院交通事件裁定　　　　　　　　　九十三年度交聲字第一五六五號
　　原處分機關　交通部公路總局臺北區監理所板橋監理站
　　異　議　人
　　即受處分人　富邦機車租賃行
　　　　　　　　即甲○○
右列異議人因違反道路交通管理處罰條例案件，對於交通部公路總局臺北區監理所板
橋監理站於民國九十三年十月十二日分別以板監違字第裁四一－Ｃ00000000
號、板監違字第裁四一－Ｃ00000000號違反道路交通管理事件裁決書所為之
處分，聲明異議，本院裁定如左：
    主  文
原處分均撤銷。
富邦機車租賃行不罰。
    理  由
一、原處分機關以：異議人即受處分人富邦機車租賃行所有車牌號碼ＤＴＣ─三八七
    號輕型機車，分別於民國九十三年五月二日晚間六時二十五分許、同年月三日晚
    間九時二十分許，行經臺北縣三重市○○路○段、臺北縣土城市○○街與廣興街
    交岔路口時，皆因「領有號牌而未懸掛」之違規，分別經臺北縣政府警察局交通
    警察隊三重分隊及臺北縣政府警察局土城分局廣福派出所執勤員警當場查獲，並
    分別以北縣警交字第Ｃ00000000號、北縣警交字第Ｃ00000000
    號通知單當場舉發，異議人未依通知期限到案，爰依道路交通管理處罰條例第十
    二條第一項第七款、同條第二項之規定，裁處罰鍰新臺幣八千七百元，並吊銷牌
    照之處分。
二、異議意旨略謂：車號ＤＴＣ─三八七號輕型機車，雖屬異議人所有，惟早於九十
    一年一月十四日由乙○○（七十四年二月八日生，
    ０三二九五號）承租。乙○○承租該車後，屆期並未將該機車騎回異議人機車租
    賃行，紅單卻陸陸續續寄至異議人機車租賃行。異議人已於九十三年十月二十六
    日至新莊分局報案，為此聲明異議，請求將上述紅單歸責於承租人乙○○云云。
三、按汽車已領有牌號而未懸掛者，處汽車所有人新臺幣三千六百元以上一萬零八百
    元以下罰鍰，並禁止其行駛，並吊銷牌照，道路交通管理處罰條例第十二條第一
    項第七款、同條第二項分別定有明文。又按，本條例關於車輛所有人之處罰，如
    應歸責車輛駕駛人者，處罰車輛駕駛人，同條例第八十五條第二項亦有明文。
四、經查，本件異議人富邦機車租賃行所有之車牌號碼ＤＴＣ─三八七號輕型機車，
    分別於九十三年五月二日晚間六時二十五分許、同年月三日晚間九時二十分許，
    在臺北縣三重市○○路○段、臺北縣土城市○○街與廣興街交岔路口，由「乙○
    ○」騎乘，皆因「領有號牌未懸掛」之違規，分別經臺北縣政府警察局交通警察
    隊三重分隊及臺北縣政府警察局土城分局廣福派出所執勤員警查獲之事實，有「
    乙○○」簽收之臺北縣政府警察局九十三年五月二日北縣警交字第Ｃ00000
    000號、臺北縣政府警察局九十三年五月三日北縣警交字第Ｃ0000000
    0號舉發違反道路交通管理事件通知單影本各一紙在卷可稽。次查，異議人於九
    十三年一月十三日（聲明異議狀誤載為九十三年一月十四日），將上開車牌號碼
    ＤＴＣ─三八七號輕型機車出租予乙○○，租賃期間為九十三年一月十三日至九
    十三年一月十八日，直至今日乙○○仍未將上開車牌號碼ＤＴＣ─三八七號輕型
    機車歸還予異議人，異議人富邦機車租賃行之負責人甲○○並於九十三年十月二
    十六日向臺北縣政府警察局報案之事實，業據證人即富邦機車租賃行之負責人甲
    ○○於本院調查時證述甚詳（參見本院九十三年十一月二十二日訊問筆錄），並
    有機車出租約定切結書、臺北縣政府警察局受理刑事案件報案三聯單各一份在卷
    可稽，則上開車牌號碼ＤＴＣ─三八七號輕型機車既已出租予乙○○，則異議人
    於本件處分是否仍有可歸責之事由，即非無疑。又本件既均係當場舉發，且已明
    確知悉違規事件駕駛人「乙○○」之姓名、性別、出生年月日、住址及
    一號碼等資料，並非異議人富邦機車租賃行，且「乙○○」更親自簽收上開舉發
    單，則異議人富邦機車租賃行於上開時、地並未經警舉發，原處分機關竟對異議
    人富邦機車租賃公司為裁罰對象，自有未合。本件雖係關於車輛所有人之處罰，
    但其違規事由應歸責於機車駕駛人「乙○○」業如前述，自應依法處罰機車駕駛
    人「乙○○」，原處分機關未斟酌是否有可歸責於車輛駕駛人之情形，遽以車輛
    所有人富邦機車租賃行為裁罰對象，尚有未洽。至異議人雖未於舉發通知單應到
    案日期（九十三年五月十六日、九十三年五月十八日）前提出申訴或向處罰機關
    辦理指定駕駛，惟按違反道路交通管理事件統一裁罰基準及處理細則第二十四條
    所謂「逕行舉發違反道路交通管理事件，經汽車所有人依通知單之應到案日期前
    到案，並告知違規駕駛人姓名、
    知違規駕駛人到案依法處理；逾應到案日期，處罰機關應依本條例第八十五條第
    三項規定處罰該汽車所有人」之規定，應僅限於舉發機關「逕行舉發」而依法寄
    發通知單之情形，始有適用，本件均係執勤員警「當場舉發」，並均經違規駕駛
    人「乙○○」簽收在案，即與上開規定無涉，併此敘明。綜上，本件違規乃應歸
    責於駕駛人「乙○○」，原處分機關遽予裁罰汽車所有人即異議人富邦機車租賃
    行，尚有未洽，本件異議為有理由，原處分應予撤銷，另諭知異議人不罰之裁定
    。至駕駛人乙○○部分，自應由原處分機關另為適法之處分，附此敘明。
據上論斷，應依道路交通案件處理辦法第二十條前段，裁定如主文。
中　　　華　　　民　　　國　　九十三　　年　　十一　　月　　　二十五　　日
                                臺灣板橋地方法院交通法庭
                                    法  官  連  育  群
右正本證明與原本無異。
如不服本裁定應於送達後五日內向本院提出抗告狀。
                                    書記官  蘇　宥　維
中　　　華　　　民　　　國　　九十三　　年　　十一　　月　　　二十五　　日
